臺灣高等法院民事判決　　　　　　　　96年度勞上易字第17號
　　上　訴　人　元富證券股份有限公司
　　法定代理人　乙○○
　　訴訟代理人　丙○○
　　被　上訴人　甲○○
上列當事人間給付違約金事件，上訴人對於中華民國95年12 月7
日臺灣士林地方法院95年度勞訴字第38號第一審判決提起上訴，
經本院於96年3月14日言詞辯論終結，判決如下：
    主  文
原判決關於駁回上訴人後開第二項之訴，及該訴訟費用之裁判均
廢棄。
被上訴人應給付上訴人新台幣貳拾貳萬肆仟肆佰參拾伍元。
其餘上訴駁回。
廢棄改判部分之第一、二審訴訟費用，由被上訴人負擔。駁回部
分之第二審訴訟費用，由上訴人負擔。
    事實及理由
一、上訴人主張：被上訴人於93年11月10日與伊簽立「員工任職
    承諾書」，同意至伊之西松分行任職， 並須於到職2年內累
    積交易金額達新臺幣（下同）200億元， 伊於簽約時給付被
    上訴人定金200萬元。詎被上訴人於93 年11月18日任職後，
    竟毫無業績，並於94 年5月2日起連續曠達3日以上，經伊依
    內部之「員工獎懲管理辦法」第5條第5項第10款規定免職處
    分。依民法第249條第3款規定， 被上訴人應返還定金200萬
    元；另依「員工任職承諾書」之約定，被上訴人應給付違約
    金200萬元。請求判令：(一)被上訴人應給付上訴人400萬元，
    及自起訴狀繕本送達翌日起至清償日止按週年利率5%計算之
    利息；(二)願供擔保聲請宣告假執行等情。
    原審判決：被上訴人應給付上訴人201萬元及自95年11月8日
    起算之法定利息，並依上訴人聲請定假執行之擔保金額；上
    訴人其餘之訴及假執行之聲請均駁回。
二、被上訴人未於言詞辯論期日到場， 核無民事訴訟法第386條
    所列各款情事，爰依上訴人聲請一造辯論而為判決。
    上訴人就原審駁回部分提起一部上訴，聲明：(一)原判決關於
    駁回上訴人後開第二項之訴部分廢棄。(二)上開廢棄部分，被
    上訴人應給付上訴人100萬元，及自95年11月8日起至清償日
    止按年息5%計算之利息。
    被上訴人未提出任何書狀，亦未為任何陳述或聲明為抗辯。
三、上訴人主張：被上訴人於93年11月10日簽立「員工任職承諾
    書」，同意至上訴人西松分行任職，並須於到職2 年內累積
    交易金額達200億元，上訴人於簽約同時交付被上訴人200萬
    元支票，該支票已經被上訴人於93年11月11日兌領等情，業
    據提出員工任職承諾書、應徵人員面試建議表、上訴人支付
    被上訴人200 萬元支票之支票簽收單、存款往來對帳單等件
    為證（原審調字卷第7頁， 原審訴字卷第25、28、32頁），
    堪認為真。又被上訴人其後於93年11月18日至上訴人西松分
    行擔任業務經理，惟並未簽立「員工任職同意書」，上訴人
    因而從未給付任何薪資予被上訴人；被上訴人任職期間無任
    何業績，且於94 年5月2日起連續曠職3日以上，遭上訴人自
    94年5月5日起為免職處分等事實，業據上訴人陳明（原審訴
    字卷第31頁），並提出西松分行之員工業績表、簽核資訊及
    免職處分之備忘錄可參（原審訴字卷第26-27、29頁）， 亦
    堪信實。
四、就被上訴人於上訴人在93年11月10日簽立「員工任職承諾書
    」時交付之200萬元， 已經原審判決認定為定金性質，用以
    確保契約之履行， 並判決上訴人請求被上訴人返還定金200
    萬元，為有理由，因被上訴人未提起上訴而告確定，則該20
    0萬元不在本院審理範圍，自無就該200萬元之屬性予以探究
    之必要，合先敘明。
五、依被上訴人簽署之「員工任職承諾書」記載：「……若未如
    期就職或到職日起算於2年內辭職或因重大過失被解職， 願
    ……另行賠償違約金200萬元」等語， 堪認：被上訴人承諾
    其於到職日起2年內辭職或因重大過失被解職者， 願給付違
    約金200萬元。本件被上訴人於93年11月10日就職，於2年內
    即因連續3日曠職而遭上訴人解職，應認其係於到職日起2年
    內有重大過失被解職。
六、又按違約金有賠償性違約金及懲罰性違約金，其效力各自不
    同，前者以違約金作為債務不履行所生損害之賠償總額，後
    者以強制債務之履行為目的，確保債權效力所定之強制罰，
    於債務不履行時，債權人除得請求支付違約金外，並得請求
    履行債務，或不履行之損害賠償。當事人約定之違約金究屬
    何者，應依當事人之意思定之，如無從依當事人之意思認定
    違約金之種類，則依民法第250條第2項規定，視為賠償性違
    約金。次按約定之違約金額過高者，法院得減至相當之數額
    ，同法第252條亦有明文， 不問其作用為懲罰性抑為損害賠
    償之預定，均有其適用，但應依違約金係屬於懲罰之性質或
    屬於損害賠償約定之性質而有不同。若屬前者，應依一般客
    觀事實、社會經濟狀況及當事人所受損害情形，以為酌定標
    準；若為後者，則應依當事人實際上所受損失為標準，酌予
    核減。
七、本件「員工任職承諾書」上所載被上訴人因重大過失被解職
    之違約情況，願須給付上訴人200萬元違約金， 自其前書明
    「賠償」之字樣，應認為係損害賠償額預定性質之違約金。
    參之上訴人所提之「應徵人員面試建議表」記載建議給付被
    上訴人之待遇為每月35,000元， 被上訴人到職5月餘，因被
    上訴人始終未填具「員工任職同意書」，故上訴人至被上訴
    人遭解職止，並未另行給付任何薪資予被上訴人，而未受有
    給付薪資之損害，惟審酌被上訴人於93年11月11日兌領上訴
    人交付之200萬元支票，則上訴人至少受有交付該200萬元法
    定利息之收入損失，自93年11月11日起至本件訴訟事實審言
    詞辯論終止之96年3月14日止，已達2年4月（28月）又4天，
    據以計算上訴人之法定利息收入損失為234,435元【2,000,0
    00x5%x1/12=8,333，(8,333 x28 )+(8,333x1/30x4=233,324
    +1,111=234,435，元以下四捨五入】，爰將被上訴人應給付
    上訴人之違約金依職權核減為234,435元；上 訴人逾上開准
    許範圍外之請求，不應准許，應予駁回。
八、但按違約金有屬於懲罰之性質者，應屬於損害賠償約定之性
    質者，如為損害賠償約定之性質，應視為就因遲延所生之損
    害，業已依契約預定其賠償額，不得更請求遲延利息及賠償
    損害，最高法院62年台上字第1394號判例足供參照。本件被
    上訴人承諾願給付之違約金，屬於損害賠償預定之性質，已
    如上述，則依上開見解，上訴人自不得再請求給付遲延利息
    。從而，上訴人請求被上訴人給付自原審起訴狀繕本送達翌
    日即95年11月8 日起按週年利率5%計算之遲延利息，為無理
    由，應予駁回。
九、綜上所述，上訴人依員工任職承諾書之約定，得請求被上訴
    人給付之違約金為234,435元； 上訴人逾上開准許範圍外之
    違約金請求，為無理由，不應准許。原審就此違約金部分判
    准被上訴人給付1萬元，則被上訴人應再給付224,435元（23
    4,435-10,000=224,435），原審就上開應准許部分，為上訴
    人敗訴之判決，尚有未洽，上訴意旨求予廢棄改判，為有理
    由，爰由本院廢棄改判如主文第二項所示。至於上訴人請求
    不應准許部分，原判決為上訴人敗訴之判決，並駁回其假執
    行之聲請，核無不合，上訴人仍執陳詞提起上訴，為無理由
    ，應駁回其上訴。
十、據上論結：本件上訴為一部有理由，一部無理由，依民事訴
    訟法第463條、第385條第1項前段、第450條、第449條第1項
    、第79條，判決如主文。
中　　華　　民　　國　　96　　年　　3　　月　　 28　　日
　　  　　　　　　　勞工法庭
                      　審判長法　官  張耀彩
　　　　　　　　　　          法　官  盧彥如
　　　　　　　　　　          法　官  林金吾
正本係照原本作成。
不得上訴。
中　　華　　民　　國　　96　　年　　3 　　月　　28　　日
                              書記官  張淑芳
